【裁判字號】    98,交易,650
【裁判日期】    981214
【裁判案由】    過失致死
【裁判全文】
臺灣板橋地方法院刑事判決             98年度交易字第650號
公  訴  人  臺灣板橋地方法院檢察署檢察官
被      告  甲○○
                    現在臺北監獄臺北分監另案執行中
上列被告因過失致死案件，經檢察官提起公訴（98年度偵緝字第
1795號），本院判決如下：
    主  文
甲○○因過失致人於死，處有期徒刑壹年。
    事  實
一、甲○○未領有一般小型車之駕駛執照，於民國98年1 月5 日
    凌晨1 時50分許，無照駕駛登記車主為王浩宇、車號為7N－
    3680號之自用小客車，搭載王浩宇、楊惠洋子、林惠茹、鄒
    瑞心4 人（分別坐於副駕駛座、右後座、中後座、左後座）
    ，沿臺北縣土城市○○路○ 段往三峽方向行駛至同路段247
    號（即中正國中）前時，明知該路段限速為每小時60公里，
    應依速限標誌行駛，並應注意車前狀況，隨時採取必要之安
    全措施，而當時雖係夜間雨天、路面濕潤，但有適度照明，
    無障礙物，視距良好，且係無缺陷之柏油路面，應無不能注
    意之情形，竟未注意車前狀況，為從前車右側超車，即貿然
    以時速60至70公里之速度欲切入前車右方車道，突又發覺無
    法切入而驟然減速，致使該車因操控不當及天雨路滑失控撞
    上路旁人行道花圃後車身翻覆旋轉，鄒瑞心、林惠茹亦因而
    被摔出車，受有頭部外傷、中樞神經衰竭之傷害，經警送醫
    後均不治死亡（王浩宇、楊惠洋子亦均受傷，惟並未提出過
    失傷害告訴）。甲○○於肇事亦因傷被送至亞東醫院急診，
    在有偵查犯罪職權之公務員查知其為犯人前，即於同日4 時
    許，在亞東醫院急診室內，向接獲報案前來處理之臺北縣政
    府警察局交通警察隊土城分隊警員邱金印承認為肇事人並接
    受裁判。
二、案經鄒瑞心之母丙○○及林惠茹之母乙○○○分別訴請臺灣
    板橋地方法院檢察署檢察官，及同署檢察官相驗後自動檢舉
    偵查後提起公訴。
    理  由
一、前揭犯罪事實，業據被告甲○○於警詢及本院審理時坦承不
    諱，核與證人王宇浩於98年7 月29日偵訊時具結證述、證人
    楊惠洋子於98年8 月25日偵訊時具結證述相符，並有道路交
    通事故現場圖、道路交通事故調查報告表（一）、（二）、
    現場照片數張、鄒瑞心及林惠茹之診斷證明書、相驗屍體證
    明書、檢驗報告書、相驗照片數張、現場勘查報告等附卷足
    證，堪認被告前揭不利於己之自白與事實相符。按汽車行駛
    時，駕駛人應依速限標誌行駛，並應注意車前狀況，隨時採
    取必要之安全措施，道路交通安全規則第93條、第94條第3
    項定有明文。被告駕駛汽車疏未注意車前狀況及隨時採取必
    要之安全措施，且超速行駛，致於該車失控翻覆，導致被害
    人鄒瑞心及林惠茹慘遭摔出車外送醫不治死亡，其過失行為
    與被害人死亡之結果間，應具相當因果關係。本案事證明確
    ，被告犯行已堪認定。
二、核被告甲○○所為，係犯刑法第276 條第1 項之普通過失致
    死罪。其以1 個過失行為同時造成2 人死亡之結果，為一行
    為犯數罪名，屬想像競合犯，應僅論以一罪。次查被告並未
    領取一般小型車之駕駛執照乙節，業據其供認不諱，核與道
    路交通事故調查表（一）、舉發違反道路交通管理事故通知
    單所載內容相符，堪認其卻有無照駕駛之情形，應依道路交
    通管理處罰條例第86條第1 項加重其刑。另被告在有偵查犯
    罪職權之公務員查知其為犯人前，雖即於98年1 月5 日4 時
    許，在亞東醫院急診室內，向接獲報案前來處理之臺北縣政
    府警察局交通警察隊土城分隊警員邱金印承認為肇事人，有
    臺北縣政府警察局交通警察隊板橋分隊交通事故肇事人自首
    情形紀錄表附卷足憑（相字卷第45頁），因而符合刑法第62
    條前段自首要件，但查被告於98年7 月1 日偵訊時翻異前詞
    ，改辯稱：肇事當時伊在副駕駛座睡覺，係王浩宇駕駛云云
    ，嗣證人王浩宇於98年7 月10日偵訊時亦配合改稱：肇事當
    時係伊駕駛云云，惟幸王浩宇旋於同月15日以書狀表明其98
    年7 月10日偵訊所言不實，並於同月29日具結明確證稱肇事
    當時確係被告駕駛，足見被告此時顯有勾串證人王浩宇以脫
    免已罪之嫌，應予相當程度之非難。其後，被告於本院準備
    程序期日又自白犯行，固值肯定，但其先前所為瑕疵行為則
    無從因此抹除，爰不依刑法第62條前段減輕其刑（按該條規
    定：「對於未發覺之罪自首而受裁判者，得減輕其刑。但有
    特別規定者，依其規定」，所謂「得」減輕其刑，即賦予法
    院得斟酌情形裁量是否減輕，並非必定減輕）。爰審酌被告
    前於97年間有多次竊盜犯行，先後經本院及臺灣臺北地方法
    院判決有罪確定在案（有臺灣高等法院被告前案紀錄表在卷
    可憑，現即因此在監執行中），足見其素行不端，且其駕車
    肇事之過失情節重大，並導致2 條年輕寶貴性命因而殞歿，
    其犯罪所生危害程度甚鉅，另其於本院審理時雖表明有意與
    被害人家屬和解並賠償損失，但迄今仍未與被害人家屬和解
    並賠償損失，兼衡其智識程度、生活狀況及犯後態度等一切
    情狀，量處如主文所示之刑。
三、按除簡式審判程序、簡易程序及第376 條第1 款（即最重本
    刑為3 年以下有期徒刑、拘役或專科罰金之罪）、第2 款（
    即刑法第320 條、第321 條之竊盜罪）所列之罪之案件外，
    第一審應行合議審判，刑事訴訟法第284 條之1 。本案被告
    被訴刑法第276 條第1 項之普通過失致死罪，屬前揭刑事訴
    訟法第376 條第1 款之罪，得由法官獨任審判，附此敘明。
據上論斷，應依刑事訴訟法第284 條之1 、第299 條第1 項前段
，道路交通管理處罰條例第86條第1 項，刑法第11條前段、第27
6 條第1 項、第55條，刑法施行法第1 條之1 第1 項、第2 項前
段，判決如主文。
本案經檢察官林慈雁到庭執行職務。
中    華    民    國    98    年    12    月    14    日
                  刑事第十三庭  法  官  楊明佳
以上正本證明與原本無異。
如不服本判決應於收受送達後10日向本院提出上訴書狀，並應敘
述具體理由；其未敘述上訴理由者，應於上訴期間屆滿後20日內
向本院補提理由書（均須按他造當事人之人數附繕本）「切勿逕
送上級法院」。
                                書記官  林金良
中    華    民    國    98    年    12    月    14    日
附錄本案論罪科刑法條全文：
刑法第276條
因過失致人於死者，處2 年以下有期徒刑、拘役或2 千元以下罰
金。
從事業務之人，因業務上之過失犯前項之罪者，處5 年以下有期
徒刑或拘役，得併科3 千元以下罰金。


司法院資訊處製作；財團法人民間司法改革基金會備份。
